臺灣高等法院臺南分院刑事判決　　　　　　 九十一年度上易字第三五一號　　Ｃ
　　　上　訴　人　臺灣臺南地方法院檢察署檢察官
　　　被　　　告　甲　○　○
右上訴人因被告違反電子遊藝場業管理條例案件，不服臺灣臺南地方法院九十年度易
字第二四七一號中華民國九十一年一月二日第一審判決（起訴案號：臺灣臺南地方法
院檢察署九十年度偵字第九七一七號），提起上訴，本院判決如左：
      主      文
原判決關於甲○○被訴違反電子遊藝場業管理條例部分撤銷。
本件免訴。
      理      由
一、本件公訴意旨略以：被告甲○○明知未依電子遊戲場業管理條例規定辦理營利事
    業登記，不得經營電子遊戲場業，竟自民國九十年八月初起，在台南市○○路六
    四七號「南興超商」內擺設「彈珠台」一台、新象王二台，供不特定人益智娛樂
    併賭博財物，而經營電子遊戲場業，因認被告甲○○涉犯電子遊戲場業管理條例
    第二十二條之違反同條例十五條規定「未經辦理營利事業登記經營電子遊戲場業
    」罪嫌。
二、按電子遊戲場業管理條例第十條第一項前段規定：「經營電子遊戲場業，應依公
    司法或商業登記法辦理公司或商業登記」；第十五條規定：「未依本條例規定辦
    理營利事業登記者，不得經營電子遊戲場業」；第十六條規定：「非電子遊戲場
    業之其他營利事業，不得就其營業場所，供他人設置電子遊戲機營業」。故未依
    電子遊戲場業管理條例第八條申請設立，並依第十一條第一項申請核發營利事業
    登記證，即不得經營電子遊戲場業，亦不得就非電子遊戲場業之營業場所，供他
    人設置電子遊戲機營業，別無除外之規定。因而同條例第二十二條乃規定：「違
    反第十五條規定者，處行為人一年以下有期徒刑、拘役或科或併科新台幣五十萬
    元以上二百五十萬元以下罰金」。電子遊戲場業管理條例第四條第二項規定，電
    子遊戲機不得有賭博或妨害風化之設計及裝置。考其立法意旨，係為將電子遊戲
    場業納入行政機關之有效管理，以維護社會安寧及善良風俗，保障公共安全及國
    民身心健康所為之「誡命規範」。苟有違反該條之禁止規定，即應依刑法賭博或
    妨害風化罪章相關刑責予以追訴處罰，並非謂電子遊戲機如有賭博或妨害風化之
    設計及裝置者，即無電子遊戲場業管理條例相關規定之適用。質言之，商業或個
    人，倘以營利意思，未經依該條例相關規定辦理營利事業登記，擅自架設（設置
    ）具有賭博或妨害風化之設計及裝置之電子遊戲機，供不特定之人遊藝者，即該
    當同條例第二十二條之犯罪構成要件。故本條例之中央主管機關經濟部於八十九
    年四月十一日經八九商字第八九二○六三○三號函釋，稱：「未依規定辦妥營利
    事業登記證之電子遊戲場業者，不論其擺設機台是否為公告查禁，即屬違反電子
    遊戲場業管理條例第十五條未經登記禁止營業之規定，當適用同（條例）第二十
    二條規定處罰」之語，自亦係本此見解而為。又所謂電子遊戲場「業」，指「業
    務」而言。刑法上所謂業務，係以事實上執行業務者為標準，指以反覆同種類之
    行為為目的之社會的活動而言；執行此項業務，縱令欠缺形式上之條件，仍無礙
    於業務之性質。因此不論該事業是否「專營」電子遊戲場業，亦不問經營是否需
    達「一定之規模」，即使於原本所營事業外，兼營電子遊戲場業，或所經營之電
    子遊戲場不具相當之規模，亦無礙於電子遊戲場業管理條例相關規定之適用。故
    商業登記法第四條所規定之小規模商業，縱得免依該法申請商業登記，但如未依
    電子遊戲場業管理條例辦理營利事業登記，仍不得經營電子遊戲場業，自不待言
    。復按刑法第五十五條所謂之牽連犯，係指二個以上之行為有方法與結果之關係
    者而言，亦即必須以犯一罪之方法行為犯他罪，或以犯一罪之結果行為犯他罪，
    即足當之。本件被告未辦理電子遊戲場業營利事業登記，在其所經營之商店擺設
    電子遊戲機台經營電子遊戲場業，業據被告坦承不諱，並有該電子遊戲機台扣案
    足資佐證，自屬已違反電子遊戲場業管理條例第十五條之規定，符合同條例第二
    十二條規定之構成要件，本應依該法條論科，且被告以違反電子遊戲場業管理條
    例第十五條規定之方法，用以犯連續賭博罪，其所犯電子遊戲場業管理條例第二
    十二條之罪與刑法第二百六十六條第一項前段之罪間有方法結果之牽連關係，應
    從一重之電子遊戲場業管理條例第二十二條規定處斷，原審僅就被告被訴賭博部
    分予以論罪科刑，而就被告被訴違反電子遊藝場業管理條例部分為無罪之諭知，
    尚有未洽。
三、惟按案件曾經判決確定者，應諭知免訴之判決，刑事訴訟法第三百零二條第一款
    定有明文：又訴訟上所謂一事不再理之原則，關於實質上一罪或裁判上一罪，亦
    均有其適用，最高法院六十年台非字第七十七號著有判例，而牽連犯係裁判上一
    罪，如其方法或結果之犯罪行為，業經判決確定，其效力當然及於全部，此乃基
    於審判不可分之關係，在審理事實之法院，就全部犯罪事實，依刑事訴訟法第二
    百六十七條規定，本應予以審判，其一部事實已經判決確定者，對於構成一罪之
    其他可得審理部分，自為該確定判決之既判力所及。經查被告甲○○自九十年八
    月初起，在公眾得出入之台南市○○路六四七號「南興超商」內設置賭博性電動
    玩具彈珠台乙台、小瑪麗類電動玩具新象王二台，藉上開電子遊戲機，連續與不
    特定之人賭博財物，於同年八月十三日二十時二十分許經警在上址當場查獲，扣
    得電動賭博機具「彈珠台」一台、新象王二台，及機具內之賭資一千六百一十元
    ，其犯有刑法第二百六十六條第一項前段之賭博罪部分，業經原審於九十一年一
    月二日以九十年度易字第二四七一號刑事判決判處罰金伍仟元，如易服勞役，以
    參佰元折算壹日確定，此有該案卷可稽。揆諸前揭說明，公訴人認被告甲○○涉
    犯電子遊戲場業管理條例第二十二條之違反同條例十五條規定「未經辦理營利事
    業登記經營電子遊戲場業」罪部分即為該刑事確定判決效力所及，依法應為免訴
    之判決。公訴人上訴意旨，雖未具體指摘及此，惟原判決既有可議，自屬無可維
    持，應由本院將原判決撤銷，並諭知免訴判決。
據上論斷，應依刑事訴訟法第三百六十九條第一項前段、第三百六十四條、第三百零
二條第一款，判決如主文。
本案經檢察官劉欽銘到庭執行職務。
中    華    民    國      九十一      年      四      月      十六      日
                                  臺灣高等法院臺南分院刑事第三庭
                                      審判長法官  黃    崑    宗
                                            法官  林    勝    木
                                            法官  葉    居    正
右正本證明與原本無異。
不得上訴。
                                      法院書記官  陳    嘉    琍
中    華    民    國      九十一      年      四      月     十七       日
